【裁判字號】    97,家抗,46
【裁判日期】    971009
【裁判案由】    限定繼承
【裁判全文】
臺灣高雄地方法院民事裁定              97年度家抗字第46號
抗  告  人  乙○○
被繼承人    甲○○
抗告人聲明對被繼承人甲○○之遺產限定繼承事件，不服本院於
民國97年4 月30日所為97年度繼字第1359號第一審裁定，提起抗
告，本院管轄之第二審法院合議庭裁定如下：
  主  文
抗告駁回。
抗告費用新臺幣壹仟元由抗告人負擔。
  理  由
一、抗告意旨略以：緣抗告人因任職軍旅，久未與家父即被繼承
    人甲○○同住，遲至民國97年2 月5 日方知悉家父業於同年
    1 月10日去世，詎97年4 月11日具狀向原審聲明對被繼承人
    甲○○遺產為限定繼承時，將繼承開始日期誤繕為知悉日期
    ，致原審以聲明限定繼承逾知悉其得繼承之時起三個月法定
    期間為由，裁定駁回抗告人之聲明，據此，提起本件抗告，
    請求廢棄原裁定，准予抗告人對被繼承人遺產為限定繼承等
    語。
二、按為限定之繼承者，應於繼承人知悉其得繼承之時起三個月
    內呈報法院，民法第1156條第1 項定有明文。即聲請人向法
    院聲明限定繼承時，若距繼承開始顯逾3 個月者，應就知悉
    繼承開始迄向法院為聲明係在3 個月內負舉證責任。
三、依民事訴訟法第277 條規定當事人主張有利於己之事實者，
    就其事實有舉證之責任，且非訟事件法就有關舉證責任於該
    法第31條明文民事訴訟法有關送達、期日、期間及證據之規
    定，於非訟事件準用之。惟所謂準用，係指在性質相同之範
    圍內，當然的予以適用而言。查非訟事件程序責求簡速，且
    非訟事件之法理，係以較寬鬆的「自由證明」法則，以取代
    「嚴格的證明」，證明聲請人有正當、合理或可能原因，亦
    即，舉證責任之程度只要達到使法院認其所主張之事實可能
    為真，「存在」之可能性大於「不存在」，或「真實」之可
    能性大於「虛假」即可。綜上，非訟事件聲請人應就有利於
    己之事實負釋明之責，且釋明其事實上之主張時，應同時提
    出可供法院得隨時進行調查之證據，如未同時提出供釋明用
    之證據，法院自無裁定限期命其補正之必要（最高法院75年
    度台抗字第453 號裁判參照）。
四、抗告人主張被繼承人於97年1 月10日死亡，且抗告人為被繼
    承人之子即法定第一順位繼承人等情，業據其提出死亡證明
    書、繼承系統表各1 份、戶籍謄本4 份為證，此部分之事實
    堪信為真實。惟查：
  (一)抗告人主張因任職軍旅，久未與家父即被繼承人甲○○同住
    ，遲至民國97年2 月5 日方知悉被繼承人甲○○死亡日期97
    年1 月10日等情，惟抗告人與被繼承人甲○○之戶籍均設在
    高雄縣林園鄉○○○路307 號一節，有抗告人於原審提出之
    戶籍謄本一紙在卷可稽（原審卷第8 頁、第9 頁）。而抗告
    人究竟在軍中哪個單位服役，均未能舉證以實其說，抗告人
    經本院合法通知二次於97年7 月22日及97年9 月9 日調查期
    日到庭然均未到場，有送達回證二紙在卷足憑，是抗告人此
    部分主張之事實，未能提出資料供本院調查，本院無從為有
    利抗告人之認定，合先敘明。
  (二)本院依職權取調之被繼承人死亡登記申請書查悉，被繼承人
    死亡原因為呼吸衰竭，死亡地點為高雄醫學大學附設中和紀
    念醫院，而申請人為被繼承人之三子石惠揚，申請日期為97
    年1 月15日等情，有本院依職權調閱之死亡登記申請書在卷
    足憑，且上開死亡證明書另載被繼承人呼吸衰竭之原因係口
    惡性腫瘤，故被繼承人顯非遭遇意外。依目前社會通例，於
    死者彌留時，其隨侍親屬便會通知其最近親屬，雖抗告人任
    職軍旅，然親屬間有一定聯絡方式，不可能相隔近1 個月才
    告知抗告人被繼承人死亡之事實，以今日通信之發達殊難想
    像。從而，抗告人雖以前詞置辯，委不足採。
五、本院審酌，石惠揚於97年1 月15日為被繼承人為死亡登記申
    請，且據上開說明，石惠揚係抗告人之親弟弟，而抗告人復
    未提出服役於那個單位供本院調查，因此被繼承人於97年1
    月10日死亡，抗告人無從舉證證明於97年2 月5 日始知悉繼
    承開始之日期，揆諸前開說明抗告人至遲應於97年4 月10日
    聲明對於被繼承人之遺產限定繼承，而抗告人遲至97年4 月
    11日方向法院為限定繼承之聲明，有聲明狀上所蓋本院收文
    戳章為憑（見原審卷第3 頁），顯已逾法定期間，故原審以
    抗告人聲明逾法定期間為由，裁定駁回抗告人之聲明，並無
    不法及不當之處。從而抗告人指摘原裁定不當，求予廢棄，
    為無理由，應予駁回。
六、據上論結，本件抗告為無理由，依非訟事件法第21條第2 項
    、第24條第1 項、第46條，民事訴訟法第495 條之1 第1 項
    、第449 條第1 項、第95條、第78條，裁定如主文。
中    華    民    國    97    年    10    月    9     日
                       家事法庭審判長法  官  郭慧珊
                                     法  官  邱泰錄
                                     法  官  何清富
正本係照原本作成。
如不服本裁定應於送達後10日內向本院提出再抗告狀，並繳納裁
判費新台幣1,000元。
再為抗告應以適用法規顯有錯誤為理由，並經本院之許可，該許
可以原裁定所涉及之法律見解具有原則上之重要性者為限。
中    華    民    國    97    年    10    月    9     日
                             書記官  葉彥伶


司法院資訊處製作；財團法人民間司法改革基金會備份。
